臺灣臺南地方法院刑事判決　　　　　　　 94年度訴字第641號
　　公　訴　人　臺灣臺南地方法院檢察署檢察官
　　被　　　告　乙○○
　　　　　　　　　　　　（
　　指定辯護人　郭家祺律師
　　被　　　告　丁○○
　　　　　　　　　　　　（
　　指定辯護人　蘇正信律師
上列被告因強盜案件，經檢察官提起公訴（九十四年度偵字第七
七一號），本院判決如下：
    主 　 文
乙○○共同竊盜，累犯，處有期徒刑柒月。
丁○○共同竊盜，累犯，處有期徒刑柒月。
    犯罪事實
一、丁○○於九十三年十二月二十八日下午三時許，騎乘乙○○
    前所竊得車牌號碼ＳＸＭ－七二二號機車（乙○○所犯竊盜
    部分，另由本院併案審理）搭載乙○○，於同日下午三時四
    十五分許，行經臺南市○○路一六九巷八號由丙○○所開設
    之泡沫紅茶店時，因見店門口放置一臺飲料杯子封口機，渠
    等竟基於意圖為自己不法所有之犯意聯絡，將機車暫停在隔
    壁路旁，並趁無人注意之際，先由乙○○下車搬運上開飲料
    杯子封口機，丁○○在旁把風，惟因乙○○力有未逮，再由
    丁○○出手搬運前開封口機至機車停車處而共同竊取得手後
    ，乙○○隨即啟動機車引擎並搭載丁○○準備離去，適丙○○在對向騎乘機車返家時發現，即大聲向二人呼喊，並於乙○○及丁○○所騎乘之機車已經起動惟速度尚緩之際，即上
    前拉住機車後方之鐵架，致該機車重心不穩，乙○○與丁○○人車均跌倒在地，而丙○○亦因機車往前動力之拉扯而往
    前跌倒，並因而受有左膝擦傷並瘀腫之傷害（過失傷害部分
    未具告訴）。嗣經警據報到場查獲上情，並扣得上開飲料杯
    子封口機一臺（業經警發還丙○○）。
二、案經臺南市警察局第一分局報請臺灣臺南地方法院檢察署檢
    察官偵查起訴。
    理　  由
一、上開犯罪事實，業據被告丁○○與乙○○迭於警詢、檢察官
    訊問及本院審理中均自白不諱，核與證人即被害人丙○○於
    警詢及檢察官偵訊時所述大致相符，並有贓物認領保管單、
    國立成功大學醫學院附設醫院出具之診斷證明書各一份及被
    告二人行竊地點照片五張附卷可參。至丙○○於本院審理時
    所為之證述雖與上開警偵訊時所述情節略有出入，惟應係時
    間經過而記憶、印象逐漸模糊所致，本院因認其中不符之部
    分，以其於警詢及偵查中所述較為可採。
二、公訴意旨雖認：被告乙○○及丁○○共同竊取上開飲料杯子
    封口機得手後，乙○○欲騎乘上開機車搭載丁○○離去之際
    ，為丙○○返家發覺，丙○○為阻止渠二人離去，即抓住上
    開機車後座鐵架，詎乙○○、丁○○為脫免逮捕，竟加速逃
  　離，造成丙○○跌倒在地後，乙○○、丁○○亦因此人車倒
    地，致丙○○受有右膝擦傷併瘀腫等傷害，因認被告二人均
    涉犯刑法第三百二十九條準強盜罪嫌等語。惟按刑法第三百
    二十九條準強盜罪之成立，必須以行為人為脫免逮捕、防護
    贓物，有當場施強暴、脅迫之行為始足當之。而所謂強暴手
    段，必須限於行為人有意直接或間接對人之身體施以暴力，
    亦即需有施暴行於人之主觀意思及客觀積極行為始足當之（
    最高法院三十年上字第三○二三號判例、八十二年度臺上字
    第三八四二號判決、八十五年度臺上字第一八五九號判決意
    旨參照）。易言之，所謂強暴，仍須以一定形式之暴力行為
    為必要，倘僅係消極掙脫行為，並無積極攻擊行為，尚不得
    率以準強盜罪論處。經查，
  (一)證人丙○○於警詢及偵查中之證述固有警詢及偵訊筆錄可參
  　，惟經本院依職權勘驗其警詢及偵訊錄音而製作譯文，並於
    審理中實際撥放，其重點部份如下：伊在（臺南市○○路一
    六九巷）十四號門口看到被告丁○○抱著一臺封口機，伊大
    叫說那是伊的東西！結果丁○○上車，乙○○加速就要逃走
    了，然後伊就從摩托車後面的鐵架把他們整個車子拖倒，當
    伊抓住車子的時候，他車子已經在行駛了，伊跌倒膝蓋受傷
　　，伊的牛仔褲都磨破右膝，伊是跟著他一起下去的，伊把他
  　整臺車一起拉倒了等語（本院卷第二九八頁以下）；另證人
    丙○○於檢察官偵訊時證述；伊當天外出回家看到丁○○抱
    著一臺封口機被乙○○載準備騎走，伊向他們大聲的說那是
    伊的封口機，他們要騎走，我將他們的機車抓住，結果三人
    和機車一起倒地等語（偵查卷第四十一頁），又於九十四年
    七月二十七日本院審理時證稱：伊發現的時候，丁○○是抱
    著封口機，他當時已經坐上機車，當時機車在伊前方二、三
    步之距離。機車當時是發動中，伊沒有追機車，有抓到後座
    椅把手的地方，伊上前一步就抓到了，機車先倒，伊是被倒
    地的機車帶著跌倒，機車倒地前，伊並無被機車帶著走或帶
  　著跑，他們在車上，伊就拉著車子，他們車子不穩就倒了等
    語（本院卷第七十五頁以下）；再於九十四年十二月二十日
    本院審理時到庭證述：從伊抓住到摔倒，伊感覺大約二至三
    秒鐘，被告二人和機車先倒下，伊在最上面，被告與機車倒
    地位置在鄰居家門口，已經過了伊的店門口。機車離伊家大
    約一至二家，沒有離很遠等語（本院卷第二四五頁以下）。
    則依上開丙○○之證述，可知：
  所謂被告乙○○將機車加速一節，係「伊（即丙○○）在（
    臺南市○○路一六九巷）十四號門口看到被告丁○○抱著一
    臺封口機」，「丁○○當時已經坐上機車」，「伊大叫說那
    是伊的東西！結果丁○○上車，乙○○加速就要逃走了」，
    「伊上前一步就抓到了」，「伊就從摩托車後面的鐵架把他
    們整個車子拖倒」，「伊是被倒地的機車帶著跌倒，機車倒
    地前，伊並無被機車帶著走或帶著跑」，亦即因丙○○返家
    時發現被告二人竊取其飲料杯子封口機，向二人大聲呼喊，
    因而驚動被告二人急欲逃走，且丁○○已坐上乙○○騎乘之
    機車，渠等機車啟動行駛前進當即在瞬間而已，乃丙○○上
    開所述「當伊抓住車子的時候，他車子已經在行駛了」應係
    實情，亦即被告二人係在丙○○拉住機車後方鐵架前即已「
    起步逃離」現場，則乙○○此部分機車加速行為應僅係單純
    欲逃離現場之舉動，既無客觀行為足資認定被告係藉機車加
    速「甩脫」丙○○之「拉扯」，亦難認渠等有何施暴行之主
    觀意思。況如丙○○所述，其係在被告二人騎乘之機車「加
    速逃走」「行駛」中，將被告之機車「拉倒」或「拖倒」，
    則更足認被告加速之動作，並非針對丙○○之「積極性」「
    強暴行為」。
  又被告二人所騎乘之機車嗣雖及時為丙○○拉住，三人均因
    而跌倒在地，惟再觀丙○○上開所述，「伊就從摩托車後面
    的鐵架把他們整個車子拖倒」，「從伊抓住到摔倒，伊感覺
    大約二至三秒鐘」，「當時機車在伊前方二、三步之距離」
    ，「伊上前一步就抓到了」，「被告與機車倒地位置在鄰居
    家門口」，「機車離伊家大約一至二家，沒有離很遠」等語
    ，及丙○○傷勢及位置僅係「右膝擦傷及瘀腫」，足見當時
  　丙○○一拉住被告二人騎乘之機車時，機車隨即因重心不穩
    而摔倒在地，則在丙○○抓住機車到三人均摔倒之瞬間，殊
    難想像被告有何餘裕衍生強暴行為意思，而客觀上亦難期待
    被告在丙○○抓住渠等機車之際即時煞停束手就擒。
　丙○○雖尚在警詢及偵查中證稱：伊拉著他們，他車子還一
    直加速，他車子還在往前走，把伊人也往前拉就摔倒了，伊
  　把他拉住他還是繼續往前騎沒有停止，伊是整個右邊被他帶
    在地上拖的，拖行沒有多遠等語（本院卷第二九九頁至第三
    零二頁），然就丙○○上開陳述其抓住機車至倒地之時間、
    位置及其傷勢以觀，果被告係在丙○○拉住渠等之機車時尚
    且「一直加速」，且丙○○「整個右邊被帶在地上拖」者，
    丙○○之傷勢顯無可能僅有「右膝擦傷及瘀腫」，而應尚及
    於「身體右側之其他部位」，再參以丙○○傷在「右膝」，
    則丙○○倒地之姿勢應係由於機車前進作用力而往前撲倒無
    疑。丙○○此部分陳述與其餘說詞有所不符，顯然不免有無
    意間誇飾其被害經過之情。
  (二)而被告丁○○亦於警詢時供述：本來伊載乙○○要去市區逛
    一逛，然後剛好在東興路一六九巷八號時，看到一臺封口機
    ，乙○○搬不動，就叫伊下去搬，變成乙○○騎車，伊已經
    搬到車上，要發動起步的時候，剛好催油門的時候被害人來
    抓，就因為這樣摔倒等語（見本院卷第二八三頁），在檢察
　　官偵訊時供稱：伊知道丙○○有在拉，伊與乙○○騎的時候
  　丙○○才拉，伊與乙○○、丙○○才跌倒等語（偵查卷第三
    十頁）；而被告乙○○警詢錄音因轉速緩慢無法勘驗，惟其
    於檢察官偵訊時亦供稱：伊不知道係拉車子或拉衣服，丁○○當時抱著封口機，伊是要騎走的時候，丙○○才抓住的等
    語（本院卷第三十二頁），渠等上開供述係在為警查獲當日
    之警詢及檢察官偵查中所為，而其有關機車啟動行進及丙○○拉住時機等情，復與上開丙○○所述大致相符，可見被告
    供述與事實相符，應堪採信。
  (三)從而，本件被告二人竊取丙○○之飲料杯子封口機後騎乘機
    車逃離之動作，尚難評價為因脫免逮捕而當場施以強暴行為
    。本件事證已明，被告共同竊盜犯行洵堪認定。
三、核被告乙○○及丁○○所為，均係犯刑法第三百二十條第一
    項之竊盜罪。公訴人雖認被告等均係犯刑法第三百二十九條
    之準強盜罪，惟本院認被告並無施強暴行為，業如前述，惟
    起訴之基本事實同一，應予變更起訴法條。又被告乙○○前
    於九十一年間因違反毒品危害防制條例之案件，經臺灣高雄
    地方法院以九十一年度訴字第一二三六號判處有期徒刑八月
    確定，於九十二年九月二十一日縮刑期滿執行完畢，被告丁○○於八十九年間亦因違反毒品危害防制條例之案件，經臺
    灣高等法院臺南分院以九十年度上訴字第一二一一號判處有
    期徒刑一年八月確定，於九十二年十一月十八日縮刑期滿執
    行完畢，均有臺灣高等法院被告前案紀錄表可按，渠等均於
    有期徒刑執行完畢後五年內，再犯本件有期徒刑以上之罪，
    均為累犯，應依刑法第四十七條規定，加重其刑。爰審酌被
    告二人遊手好閒，見他人財物無人保管即起盜心，且前科累
    累，均進出監所多次仍未有所收斂，本非不能重懲，惟念渠
    等所竊取之物價值非鉅，且以由被害人領回，及二人均坦承
    犯行，態度尚可等一切情狀，量處如主文所示之刑，以示懲
    儆。
據上論斷，應依刑事訴訟法第二百九十九條第一項前段、第三百
條，刑法第三百二十條第一項、第四十七條，罰金罰鍰提高標準
條例第一條前段，判決如主文。
本案經檢察官甲○○到庭執行職務。
中　　華　　民　　國　　94　　年　　12　　月　　30　　日
　　　　　　　　刑事第二庭  審判長法　官　鄭文祺
　　　　　　　　　　　　　　　　　法　官  林中如
　　　　　　　　　　　　　　　　　法　官  陳賢德
以上正本證明與原本無異。
如不服本判決，應於收受送達後10日內向本院提出上訴書狀（應
附繕本）。
　　　　　　　　　　　　　　　　　書記官  王志銘
中　　華　　民　　國　　94　　年　　12　　月　　30　　日
附錄論罪科刑法條
中華民國刑法第三百二十條第一項
意圖為自己或第三人不法之所有，而竊取他人之動產者，為竊盜
罪，處五年以下有期徒刑、拘役或五百元以下罰金。
